最高法院刑事判決　　　　　　　　　　　　　　　八十六年度台上字第四六八八號
　　上訴人　甲○○
　　　　　　丙○○
　　　　　　乙○○
右上訴人等因盜匪案件，不服台灣高等法院中華民國八十五年九月五日第二審更審判
決（八十五年度上更(一)字第四一二號，起訴案號：台灣桃園地方法院檢察署八十三年
度偵字第一○二九六號），提起上訴，本院判決如左：
    主  文
原判決撤銷，發回台灣高等法院。
    理  由
本件原判決撤銷第一審判決，改判論處上訴人甲○○、丙○○、乙○○共同強劫而故
意殺人未遂罪刑，固非無見。惟查：科刑判決所憑之證據，如有瑕疵，在其瑕疵未能
究明以前，遽採為判斷之依據，即難謂為適法。本件原判決理由雖稱：「上訴人三
人如何於右揭時地強劫而故意殺人未遂之事實，迭據被害人陳日新於警訊及偵、審中
指訴綦詳，並經證人楊振群、林建隆、李志誠證述明確」等情。然依卷證所示：證人
楊振群係案發翌日首見被害人遭棄置工寮，而將其送醫急救之人；證人林建隆為被害
人陳日新之子，其係於陳日新向警員陳述被害經過時，在場旁聞其事之人；另證人李
志誠則為工地負責人，其亦僅就事後清點衛生設備器材有無短少及工地現況為證述而
已。此三人均非目睹上訴人等實施犯罪者，有卷附筆錄可考。則原判決係僅憑被害人
之指訴，認定歹徒為上訴人三人，至為顯然。是其指認是否與事實相符，而絕無疏失
情事，顯攸關判決結果至鉅，自應詳為調查。卷查被害人於民國八十三年八月二十六
日第二次警訊中，曾就其被害情形，述稱：「有二人打我，甲○○和另一名年約二十
多歲男子，用鐵棍。我與甲○○因工作關係，幾乎常常見面，我確認是甲○○無誤，
其餘同夥我不認識」云云（見偵查卷第六十九頁）。此項供述，既僅確認甲○○一人
，而未能及於其餘同夥，且該供述與其他供詞間不盡相符，致其供述存有證據上之瑕
疵，則在此瑕疵未能究明以前，遽採為判斷依據，自嫌速斷。又被害人既稱不認識其
餘同夥，則其當初確指上訴人三人為歹徒之初訊筆錄，其作成之經過如何﹖如何堪認
被害人無誤指情事﹖即非無調查必要。就此原審亦認為應行調查，而於八十五年八月
十九日試圖傳喚製作筆錄之刑事偵查員廖伯毅到庭說明，但該證人於是日並未到庭，
有卷附刑事報到單可稽（見原審卷第六十二頁）。詎原審竟不待其到庭作證，即逕為
終結審判程序，且未於判決內詳證據取捨之理由，致被害人上開較有利於上訴人諸
景川等二人之供述，如何不足採取，無從憑斷。其判決即有理由未備及調查職責未盡
之違誤。上訴意旨執以指摘，非全無理由，應認原判決有撤銷發回更審之原因。又懲
治盜匪條例第七條規定：盜匪所得之財物，應發還被害人。於此所稱應發還者，當不
以已經扣押者為限。是更審判決，如認上訴人所犯為盜匪罪時，對於其所劫取之財物
，是否仍然存在，宜為明白審認，以定法律之適用，附此指明。
據上論結，應依刑事訴訟法第三百九十七條、第四百零一條，判決如主文。
中      華      民      國    八十六    年      八      月      七      日
                              最高法院刑事第六庭
                                  審判長法官  黃  劍  青
                                        法官  劉  敬  一
                                        法官  林  增  福
                                        法官  林  文  豐
                                        法官  邵  燕  玲
      右正本證明與原本無異
                                              書  記  官
中      華      民      國    八十六    年      八      月     十二     日
